【裁判字號】    97,家訴,166
【裁判日期】    980310
【裁判案由】    確認婚姻關係不成立
【裁判全文】
臺灣桃園地方法院民事判決             97年度家訴字第166號
原      告  甲○○
被      告  乙○○
                      北村12.
訴訟代理人  袁曉君律師
上列當事人間請求確認婚姻關係不成立事件，於民國98年2 月24
日言詞辯論終結，本院判決如下：
    主      文
確認原告與被告之婚姻關係不成立。
訴訟費用由被告負擔。
    事實與理由
壹、程序方面：
    按「確認法律關係之訴，非原告有即受確認判決之法律上利
    益者，不得提起之；確認證書真偽或為法律關係基礎事實存
    否之訴，亦同。前項確認法律關係基礎事實存否之訴，以原
    告不能提起他訴訟者為限」，民事訴訟法247 條第1 項、第
    2 項定有明文。又此所謂「即受確認判決之法律上利益」者
    ，係指法律關係之存否不明確，原告主觀上認其在法律上之
    地位有不安之狀態存在，而且此種不安之狀態，能以確認判
    決將之除去之者。若縱經法院判決確認，亦不能除去其不安
    之狀態者，即難認有即受確認判決之法律上利益。本件原告
    主張其與被告間之婚姻關係不成立，該項法律關係之存否不
    明確，致原告在私法上之地位有不安之狀態或受侵害之危險
    ，原告依法提起本件確認訴訟，應認有即受確認判決之法律
    上利益，合先敘明。
貳、實體方面：
一、原告主張：原告與被告素不相識，明知大陸地區人民非經主
    管機關許可，不得進入臺灣地區，且不得使大陸地區人民非
    法進入臺灣地區，竟同意某真實姓名不詳、自稱阿泰之成年
    人，提議若與被告辦理假結婚，使其得以親屬名義來臺探親
    ，以達規避入出境管制而進入臺灣之目的進而打工賺錢。原
    告遂與阿泰、被告共同基於行使使公務員登載不實公文書之
    概括犯意聯絡，原告及阿泰並另共同基於非法使被告非法入
    境臺灣之犯意聯絡，原告、被告明知雙方並無結婚之真意，
    為使被告順利進入臺灣地區打工，原告乃於民國92年9 月11
    日前往大陸，在福建省福州市民政局公證處與被告完成登記
    結婚，回臺後，原告再持該公證處所製作之結婚公證書、財
    團法人海峽交流基金會之公證書及其之戶口名簿、身分證、
    印章等證件，先於92年9 月30日，至桃園縣平鎮市戶政事務
    所，填具「結婚登記申請書」，所涉使被告非法進入台灣之
    偽造文書犯行，業經台灣桃園地方法院檢察署檢察官為緩起
    訴處分（97年度偵字第7045號）。兩造雖申辦結婚登記，然
    兩造並未舉行公開儀式，兩造婚姻關係應不成立等語。並聲
    明求為判決如主文第1 項所示。
二、被告則陳稱：對原告主張之事實無意見，兩造確實沒有結婚
    ，同意原告之訴。
三、得心證之理由：
  (一)原告主張之事實，業據與其所述相符之戶籍謄本、台灣桃園
    地方法院檢察署檢察官97年度偵字第7045號緩起訴處分書影
    本為證，並經本院依職權調取台灣桃園地方法院檢察署檢察
    官97年度偵字第7045號偵查卷宗核閱無訛。被告亦表明對原
    告主張之事實無意見，依上列事證，堪信原告主張之事實為
    真正。
  (二)按台灣地區人民與大陸地區人民結婚，其結婚之方式及其他
    要件，依行為地之規定，此觀台灣地區與大陸地區人民關係
    條例第52條第1 項規定即明。本件原告為台灣地區人民，而
    被告為大陸地區人民，其二人係於大陸地區福建省福州市民
    政局公證處辦理結婚登記，然俱無結婚之真意，不論依大陸
    地區或吾國法律，於此欠缺結婚真意之情形，均無成立婚姻
    關係之可能。從而，原告請求確認兩造間婚姻關係不成立，
    為有理由，應予准許。
四、訴訟費用負擔之依據：民事訴訟法第78條。
中    華    民    國    98    年    3     月    10    日
                         家事法庭審判長法  官  張淑芬
                                       法  官  林雯娟
                                       法  官  游智棋
上為正本係照原本作成
如對本判決上訴應於判決送達後二十日內向本院提出上訴狀
中    華    民    國    98    年    3     月    10    日
                                   法院書記官  劉文松


司法院資訊處製作；財團法人民間司法改革基金會備份。
